臺灣高雄地方法院刑事判決　　　　　　 96年度交易字第428號
公　訴　人　臺灣高雄地方法院檢察署檢察官
被　　　告　乙○○
上列被告因過失致死案件，經檢察官提起公訴（96年度調偵字第
397 號），被告就被訴事實為有罪之陳述，經本院裁定進行簡式
審判程序，判決如下：
    主  文
乙○○犯過失致人於死罪，處有期徒刑陸月，如易科罰金，以銀
元佰元即新臺幣玖佰元折算壹日。
    事實及理由
一、犯罪事實：乙○○考領有普通小型車駕駛執照，於民國95年
    6 月23日晚上10時35分許，駕駛車牌號碼VE-4513 號自小客
    貨車搭載其女高雅玲，沿高雄縣阿蓮鄉○○村○○路由北往
    南方向行駛，途經石安村142 號前無號誌交岔路口時，理應
    注意車輛行駛時，駕駛人應注意車前狀況，隨時採取必要之
    安全措施，且轉彎車應讓直行車先行，而依當時天候晴、柏
    油路面、路面乾燥、無缺陷、無障礙物等情形，又無不能注
    意之情事，乙○○竟疏未注意，即貿然左轉往青旗村方向行
    駛，適有郭羿汶騎乘車牌號碼H2N-101 號重型機車沿石安路
    由南往北方向直行至上開路口，乙○○見狀已煞避不及，其
    所駕車輛右前車頭與郭羿汶之機車車頭發生碰撞，致郭羿汶
    因而受有頭部外傷、蜘蛛膜下腔出血等傷害，雖經送醫急救
    ，仍不治死亡。乙○○於肇事後，偵查犯罪機關尚不知何人
    犯罪前，即向據報前往傷者就醫之醫院處理之員警許家誠坦
    承肇事，並接受裁判。案經郭羿汶之母甲○○訴請臺灣高雄
    地方法院檢察署檢察官偵查起訴。
二、認定事實所憑之證據：
  (一)被告乙○○於警詢、偵訊及本院審理時之自白。
  (二)證人高雅玲於檢察官偵查中之證述（見偵一卷第29頁）。
  (三)道路交通事故現場圖、道路交通事故調查報告表(一)、(二)各1
    份、現場照片29張、道路交通事故肇事人自首情形紀錄表（
    以上見警卷第9 至16頁、第22頁）。
  (四)臺灣臺南地方法院檢察署相驗屍體證明書、國立成功大學附
    設醫院診斷證明書各1 份（見警卷第17、23頁），郭羿汶機
    車車籍及機車駕駛人資料、被告駕駛執照及行車執照（見警
    卷第24、25頁）。
三、按行為後法律有變更者，適用行為時之法律。但行為後之法
    律有利於行為人者，適用最有利於行為人之法律，刑法第2
    條第1 項定有明文。另於比較時應就罪刑有關之共犯、未遂
    犯、想像競合犯、牽連犯、連續犯、結合犯，以及累犯加重
    、自首減輕暨其他法定加減原因（如身分加減）與加減比例
    等一切情形，本於統一性及整體性原則，綜其全部罪刑之結
    果而為比較（最高法院95年5 月23日第8 次刑事庭會議決議
    內容參照）。查被告行為後，如附表所示之法律業經變更，
    並於95年7 月1 日施行，玆經比較結果，裁判時法並未較為
    有利，從而應依刑法第2 條第1 項前段規定，適用行為時法
    。
四、核被告所為，係犯刑法第276 條第1 項過失致死罪。又被告
    於肇事後，偵查犯罪機關尚不知何人犯罪前，即向據報前往
    傷者就醫之醫院處理之員警許家誠坦承肇事，並接受裁判等
    情，此有高雄縣政府警察局湖內分局道路交通事故肇事人自
    首情形紀錄表1 紙在卷可佐（見警卷第22頁），堪認其所為
    ，已符合刑法自首之要件，依法減輕其刑。爰審酌被告前無
    犯罪前科紀錄，有臺灣高等法院被告前案紀錄表1 份在卷可
    按，素行良好，其未注意車前狀況及轉彎車應讓直行車先行
    之過失程度，致被害人郭羿汶死亡，而造成無法彌補之損害
    。另衡以被告犯罪後坦承犯行，雖尚未與被害人家屬達成和
    解，然已先行賠償被害人家屬部分賠償金額（參本院卷第20
    頁）及其智識程度國小畢業、從事水果販賣等一切情狀，量
    處如主文所示之刑，並諭知如主文所示之易科罰金折算標準
    ，以資懲儆。
據上論斷，應依刑事訴訟法第273 條之1 第1 項、第284 條之1
、第299 條第1 項前段、第310 條之2 、第454 條第1 項，刑法
第2 條第1 項前段、第276 條第1 項、第62條前段（行為時）、
第41條第1 項前段，刑法施行法第1 條之1 第1 項、第2 項前段
，罰金罰鍰提高標準條例第2 條（行為時），現行法規所定貨幣
單位折算新臺幣條例第2 條，判決如主文。
本案經檢察官丙○○到庭執行職務。
中　　華　　民　　國　　96　　年　　6 　　月　　28　　日
                  交通法庭  法　官  林永村
以上正本證明與原本無異。
如不服本判決，應於判決送達後10日內，向本院提出上訴狀。
中　　華　　民　　國　　96　　年　　6 　　月　　28　　日
                            書記官  李祥銘
附表：
┌──┬───────┬───────┬───────┬────┐
│比較│行為時法（95年│裁判時法（95年│比較結果      │備註    │
│內容│7 月1 日前之刑│7 月1 日生效之│              │        │
│    │罰法律）      │刑罰法律）    │              │        │
├──┼───────┼───────┼───────┼────┤
│刑法│罰金：（銀元）│罰金：新臺幣10│裁判時法罰金刑│上開修正│
│第33│1 元以上。    │00元以上，以百│之最低度刑提高│影響刑法│
│條第│              │元計算之。    │為新臺幣1000元│第276 條│
│5 款│              │              │。是以行為時法│第1 項中│
│    │              │              │較有利於被告。│關於罰金│
│    │              │              │              │刑最低度│
│    │              │              │              │。      │
├──┼───────┼───────┼───────┼────┤
│自首│刑法第62條：對│刑法第62條：對│依行為時法，自│        │
│    │於未發覺之罪自│於未發覺之罪自│首之效果必減其│        │
│    │首而受裁判者，│首而受裁判者，│刑，而裁判時法│        │
│    │減輕其刑。但有│「得」減輕其刑│則為「得」減輕│        │
│    │特別規定者，依│。但有特別規定│其刑，比較言之│        │
│    │其規定。      │者，依其規定。│，自以行為時法│        │
│    │              │              │對被告有利。  │        │
├──┼───────┼───────┼───────┼────┤
│易科│刑法第41條第1 │刑法第41條第1 │裁判時法刪除易│        │
│罰金│項：犯最重本刑│項：犯最重本刑│科罰金時，需具│        │
│之宣│為5 年以下有期│為5 年以下有期│備「因身體、教│        │
│告及│徒刑以下之刑之│徒刑以下之刑之│育、職業或家庭│        │
│折算│罪，而受6 個月│罪，而受6 個月│之關係或其他正│        │
│標準│以下有期徒刑或│以下有期徒刑或│當事由，執行顯│        │
│    │拘役之宣告，因│拘役之宣告者，│有困難者」之限│        │
│    │身體、教育、職│得以新臺幣1,00│制，似以裁判時│        │
│    │業、家庭之關係│0 元、2,000元 │法對被告有利；│        │
│    │或其他正當事由│或3,000元折算 │惟觀今司法實務│        │
│    │，執行顯有困難│1 日，易科罰金│對於被告是否宣│        │
│    │者，得以1 元以│。但確因不執行│告得易科罰金，│        │
│    │上3 元以下折算│所宣告之刑，難│實無以「因身體│        │
│    │1 日，易科罰金│收矯正之效，或│、教育、職業或│        │
│    │。但確因不執行│難以維持法秩序│家庭之關係或其│        │
│    │所宣告之刑，難│者，不在此限。│他正當事由，執│        │
│    │收矯正之效，或│              │行顯有困難者」│        │
│    │難以維持法秩序│罰金罰鍰提高標│等情狀為考量。│        │
│    │者，不在此限。│準條例第2 條刪│而裁判時法易科│        │
│    │              │除。          │罰金折算標準已│        │
│    │罰金罰緩提高標│              │由銀元100 、20│        │
│    │準條例第2 條前│              │0 、300 元即新│        │
│    │段：依刑法第41│              │台幣300 、600 │        │
│    │條易科罰金或第│              │、900 元，提高│        │
│    │42條第2 項易服│              │為以新台幣1,00│        │
│    │勞役者，均就其│              │0 元、2,000 元│        │
│    │原定數額提高為│              │、3,000 元折算│        │
│    │100 倍折算1 日│              │1 日，綜合觀之│        │
│    │。            │              │，行為時法對被│        │
│    │現行法規所定貨│              │告較為有利。  │        │
│    │幣單位折算新臺│              │              │        │
│    │幣條例第2 條。│              │              │        │
├──┴───────┴───────┴───────┴────┤
│比較結果：                                                    │
│裁判時法並未較有利於被告。從而，應依刑法第2 條第1 項前段規定，│
│適用行為時之法律。                                            │
└───────────────────────────────┘
附錄本判決論罪之法條：
中華民國刑法第276條
(過失致死罪)
因過失致人於死者，處2 年以下有期徒刑、拘役或2 千元以下罰
金。
從事業務之人，因業務上之過失犯前項之罪者，處5 年以下有期
徒刑或拘役，得併科3 千元以下罰金。
